【裁判字號】    95,交上易,54
【裁判日期】    950511
【裁判案由】    過失傷害
【裁判全文】
臺灣高等法院刑事判決                95年度交上易字第54號
上  訴  人  臺灣臺北地方法院檢察署檢察官
被      告  乙○○
上列上訴人因被告過失傷害案件，不服臺灣臺北地方法院94年度
交易字第474號，中華民國94年12月26日第一審判決（起訴案號
：臺灣臺北地方法院檢察署94年度偵字第12535號），提起上訴
，本院判決如下：
    主  文
原判決撤銷。
乙○○犯業務過失傷害罪，累犯，處拘役伍拾日，如易科罰金以
參佰元折算壹日。
    事  實
一、乙○○曾因違反建築法案件，經原審法院判處有期徒刑3月
    確定，於民國89年9月5日易科罰金執行完畢，平日以替其兒
    子開車送貨為業，為從事業務之人，其於94年1月17日19時
    10分許，將車號Ｔ2─0909號自用小客車停在臺北縣新店市
    ○○路56號前之188號停車格附近，前去送貨。俟其送完貨
    欲倒車駕駛該自用小客車離開時，明知汽車倒車時，應謹慎
    緩慢後倒，並注意其他車輛及行人，且依當時情況，並無不
    能注意之情事，詎乙○○卻未注意該自用小客車後方係行人
    穿越道，即貿然倒車，適甲○○站在其自用小客車後方之行
    人穿越道上，等待綠燈欲至對面中正路57巷，而遭該自用小
    客車後方撞及，致倒地受有左膝及背部挫傷等傷害。
二、案經甲○○訴由臺北縣政府警察局新店分局報請臺灣臺北地
    方法院檢察署檢察官偵查起訴。
    理  由
一、訊據被告乙○○固坦承於上時地駕駛車號Ｔ2─0909號自用
    小客車，然矢口否認有何過失傷害犯行，辯稱伊並未撞到告
    訴人甲○○，當時告訴人並無外傷，告訴人竟然要伊賠償新
    台幣（下同）55萬元，此與坊間假車禍真詐財之情節類似，
    告訴人之陳述不真實云云。惟查上揭事實，業據告訴人於檢
    察官偵查及原審審理時證述明確在卷，且告訴人受有上開左
    膝及背部挫傷等傷害，亦有告訴人受傷後至財團法人天主教
    耕莘醫院治療，由該院於94年1月17日出具之診斷證明書1紙
    附卷可佐（見94年度偵字第12535號卷第34頁）。雖然被告
    一再辯稱並未撞到告訴人，告訴人之陳述不真實云云，然徵
    之被告自承伊先將該號自用小客車停在188號停車格附近，
    前去送貨，俟送完貨後欲駕駛該自用小客車離開時，倒車不
    到半台尺，就感覺有人在拍其車子，伊搖下車窗並採剎車，
    伊問拍車子之人即告訴人何事，告訴人說「你撞到我」，伊
    即關引擎下車，並問告訴人有沒有事要不要看醫生，告訴人
    僅說伊撞到她要伊賠錢即可，雙方便在行人穿越道上吵起來
    ，伊想自己沒有撞到對方，而對方亦未受傷，便請告訴人抄
    下車號，即開車離開等語（見本院95年3月23日準備程序筆
    錄），及告訴人於94年1月17日19時50分許，業已前往耕莘
    醫院治療，並向醫護人員主訴當天晚上7時10許在路口被車
    子撞到等語，此有耕莘醫院之急診護理評估記錄影本、急診
    護理記錄單影本、急診病歷記錄表影本及急診醫囑單影本附
    卷可參（見94年度偵字第12535號卷第84、85、86頁），而
    告訴人確受有前述之左膝及背部挫傷等傷害，可見被告當時
    所駕車輛應有撞到告訴人無誤，蓋被告當時所駕車輛若未撞
    到告訴人，告訴人應無法即時至耕莘醫院驗出上開傷勢，更
    何況被告於警詢時亦曾坦承撞到告人，此有被告於94年1 月
    18日警詢調查筆錄可稽（見94年度偵字第12535號卷第20 頁
    第2行），而證人即當時負責詢問之警員柯義良於原審審理
    時，亦證稱被告於警詢時一下說有撞到，一下說沒有撞到，
    但被告確曾經承認過撞到告訴人，伊照被告之說法而記載等
    語（見原審卷第54、55頁），益徵告訴人之陳述應非誣陷被
    告之詞，被告之辯解顯係卸責之詞，委無可取。至於證人歐
    陽顏金鳳於警詢時雖稱沒有聽到碰撞聲，沒有看到有人跌倒
    ，被告與告訴人在討論事情，告訴人看起來沒有外傷且走路
    正常，後來告訴人自行走路離開等語（見94年度偵字第1253
    5號卷第7、8頁），但徵之告訴人傷勢並非甚為嚴重，且受
    傷部位分別為左膝及背部，而案發當時為冬天，一般人均穿
    著大量衣服，又被告當時剛開始倒車，車速不快衝擊力必定
    不大，是證人歐陽顏金鳳未聽到碰撞聲及無法自告訴人外表
    看出傷勢，自不足為奇，從而尚不能因證人歐陽顏金鳳稱未
    聽到碰撞聲及告訴人外表看不出傷勢，即認告訴人之陳述不
    真實；另被告當日所駕車輛為歐寶牌CORSA1389C.C.轎式自
    用小客車，固然至案發翌日經警採證時，仍積有相當之落塵
    ，且車輛後方掀背式後門下緣與保險桿、後車燈相接處，留
    有多枚明顯掌印，但卻未發現告訴人遭撞及與該車碰觸、磨
    擦，抹去落塵所留下之痕跡，此有該車輛照片2幀附卷可憑
    （見94年度偵字第12535號卷第27頁），但因卷附該2幀照片
    均屬正面之之拍攝，並非針對該車各角度加以拍攝，無法顯
    示該車確無與他人碰觸而留下之痕跡，從而尚難以卷附該2
    幀照片未發現告訴人遭撞及與該車碰觸、磨擦，抹去落塵所
    留下之痕跡，即謂告訴人之陳述與常情有違；又告訴人要被
    告賠償55萬元乙節，因屬告訴人主觀上認受有如此之損害而
    提出，尚難謂告訴人之求償高於被告之可忍受程度，即謂告
    訴人之陳述不真實，均附此敘明。次查被告上開號自用小客
    車所停之188號停車格後方係行人穿越道，此除被告及告訴
    人分別供承在案外，亦有警方事後至現場調查而繪製之道路
    交通事故現場圖1紙及拍攝之現場照片5禎附卷可佐（見94
    年度偵字第12535號卷第16、25、26、28頁）。按汽車倒車
    時應謹慎緩慢後倒並注意其他車輛及行人，業經道路交通安
    全規則第110條第2款定有明文，而被告考領有普通大客車駕
    駛執照（見94年度偵字第12535號卷第31頁）當知之甚明，
    然被告倒車時並未注意到告訴人站在其自用小客車後方之行
    人穿越道上，此從被告自承「我開車前並沒有發現車後有人
    」（見本院95年3月23日準備程序筆錄）可知，且依當時情
    況，並無不能注意之情事，此從警方事後至現場調查而製作
    之道路交通事故調查報告表（一）顯示案發地點視距良好（
    見94年度偵字第12535號卷第17頁）可知，顯見被告貿然倒
    車而撞及告訴人存有過失，又告訴人確因此次車禍受有上開
    傷害，是被告之過失與告訴人上開傷害具有相當因果關係。
    綜上，本件事證明確，被告上開犯行，足堪認定，應予論罪
    科刑。
二、按被告平日以替其兒子開車送貨為業，此據被告自承在案，
    其為從事業務之人，是其所為係犯刑法第284條第2項前段之
    業務過失傷害罪，檢察官認係犯刑法第284條第1項前段之過
    失傷害罪，稍有未洽，起訴法條應予變更。而被告曾有如事
    實欄所示之前科並執行完畢，此有本院被告前案紀錄表可參
    ，其於5年內再犯法定行為有期徒刑以上之本罪，為累犯，
    依刑法第47條規定加重其刑。至於道路交通管理處罰條例第
    86條第1項固規定「汽車駕駛人，無駕駛執照駕車、酒醉駕
    車、吸食毒品或迷幻藥駕車、行駛人行道或行經行人穿越道
    不依規定讓行人優先通行，因而致人受傷或死亡，依法應負
    刑事責任者，加重其刑至二分之一。」，然此為維護行人安
    全通行而制定之保護措施，此觀之最高法院88年度台上字第
    696號判決認定「汽車行近行人穿越道前，應減速慢行，遇
    有行人穿越時，無論有無交通警察指揮或號誌指示，均應暫
    停讓行人先行通過，此乃道路交通安全規則，為維護行人安
    全所規定之保護措施。汽車駕駛人，不依前揭規定讓行人優
    先通行，因而致人受傷或死亡，應負刑事責任者，並於道路
    交通管理處罰條例第八十六條第一項規定，加重其刑，用以
    促使汽車駕駛人提高警覺，注意行人安全。無論因故意或過
    失，違反注意義務，未暫停讓行人先行通過，因而致人傷亡
    者，均有上開加重其刑之適用。」自明。而本件案發地點雖
    在行人穿越道，但因告訴人當時係在行人穿越道上等待綠燈
    欲至對面中正路57巷，此據告訴人供承在卷，亦即當時告訴
    人並非行進中，因此本件與道路交通管理處罰條例第86條第
    1項為保護行人安全通行而加重其刑之要件不符，是本件尚
    無適用該條項加重其刑之餘地，特此敘明。
三、原審未詳加勾稽，遽信被告之辯解而為被告無罪之判決，尚
    有未洽。檢察官上訴，指摘原判決不當，請求撤銷改判即有
    理由，自應由本院將原判決撤銷改判。爰審酌被告以替其兒
    子開車送貨為業，竟未注意汽車後有無行人即貿然倒車之過
    失情節，及告訴人受害之程度，暨犯後曾欲與告訴人協調賠
    償事宜，但尚未與告訴人達成和解等一切情狀，量處如主文
    第2項所示之刑，並諭知易科罰金之折算標準，以示懲儆。
據上論斷，應依刑事訴訟法第369條第1項前段、第364條、第299
條第1項前段、第300條，刑法第284條第2項前段、第47條、第41
條第1項前段，罰金罰鍰提高標準條例第1條前段、第2條，判決
如主文。
本案經檢察官沈世箴到庭執行職務。
中    華    民    國    95    年    5     月    11    日
                  臺灣高等法院交通法庭
                      審判長法  官  葉騰瑞
                            法  官  莊明彰
                            法  官  黃俊明
以上正本證明與原本無異。
不得上訴。
                            書記官  廖婷璇
中    華    民    國    95    年    5     月    11    日
附錄：本案論罪科刑法條全文
刑法第284條第2項
從事業務之人，因業務上之過失傷害人者，處1年以下有期徒刑
、拘役或1千元以下罰金，致重傷者，處3年以下有期徒刑、拘役
或2千元以下罰金。


司法院資訊處製作；財團法人民間司法改革基金會備份。
